Escala de Percepção Social do Uso de Drogas - Análise preliminar
========================================================

Este relatório objetiva apresentar as análises introdutória do instrumento ``Escala de percepção social do uso de drogas'', que está em fase de desenvolvimento pelo Centro de Referência em Pesquisa, Intervenção e Avaliação em Álcool e Outras Drogas (http://www.ufjf.br/crepeia/).

O instrumento está sendo validado para população de educadores. O objetivo da pesquisa é oferecer uma medida confiável para avaliação da percepção social de educadores de um curso à distância oferecido pela Secretaria Nacional de Políticas sobre Drogas para aproximadamente 10.000 educadores dos estados de Minas Gerais e Rio de Janeiro.

Durante todo o processo de desenvolvimento, foram utilizadas ferramentas de código-aberto, para facilitar o re-uso das técnicas e procedimentos desenvolvidos. Todo conteúdo do instrumento e de suas etapas estará disponível para o público no repositório (http://github.com/crepeia/ead-senad). Atualmente, o projeto está hospedado no repositório (http://github.com/henriquepgomide/ead-senad). 

Neste relatório são apresentadas, análises da escala com base em uma amostra de 141 educadores-tutores do curso. As análises foram conduzidas através da linguagem de programação R usando os pacotes *car* e *psych*. 

Banco de Dados
-------------------------

O banco de dados da pesquisa, pode ser obtido no seguinte endereço: (https://github.com/henriquepgomide/ead-senad/blob/master/percepcaosocial_df.csv).

Resultados
-------------------------

Os resultados são apresentados por tópicos: caracterização da amostra, avaliação descritiva da escala e análise fatorial exploratória.

### Bibliotecas
```{r}
library(car) # Function Recode
library(psych) # Function Describe
socialPer  <- read.csv("percepcaosocial_df.csv")
## Summing scales to remove NA's
socialPer$scaleSum  <- rowSums(socialPer[,24:64])
## Subset completed observations and consented participation
socialPer  <- subset(socialPer, subset=socialPer$termo=="Sim" & socialPer$estado=="Finalizadas" & !is.na(socialPer$scaleSum))
```

### Apresentação dos itens da escala 

```{r}
questions  <- read.csv("percepcaosocial_questions.csv", col.names = "Itens", header=FALSE)
print(questions[1:42,1], type="html", justify = "left" )
```

### Itens

```{r}
describe(socialPer[,24:65], skew=FALSE)
```


### Correlation Matrix
```{r fig.width=20, fig.height=22}
cor.plot(cor(socialPer[,24:65], method="kendal", use="complete.obs"), numbers= TRUE)
```


### Crobach's alfa
```{r}
alpha(socialPer[,24:65])
```

Análise Fatorial
----------------------

### KMO - Adequação da amostra
```{r}
KMO(socialPer[,24:65])
```


### Esfericidade
```{r}
bartlett.test(socialPer[,24:65])
```

### Cattel's scree
```{r fig.width=10, fig.height=11}
fa.parallel(socialPer[,24:65], fm="pa", fa="pc", ylabel="Eigenvalues", show.legend=FALSE) # yields 4 components
```

### EFA - Principal component analysis

```{r}
pca <- fa.poly(socialPer[,24:65], nfactors = 4, rotate = "oblimin")
print.psych(pca, cut = 0.4, sort = FALSE)
```
