Questionário sobre práticas na prevenção do uso de álcool e outras drogas - Análise preliminar
================================================================================================

Este relatório objetiva apresentar as análises introdutória do instrumento ``Escala de práticas na prevenção do uso de álcool e outras drogas'', que está em fase de desenvolvimento pelo Centro de Referência em Pesquisa, Intervenção e Avaliação em Álcool e Outras Drogas (http://www.ufjf.br/crepeia/).

O instrumento está sendo validado para população de educadores. O objetivo da pesquisa é oferecer uma medida confiável para avaliação das práticas profissionais de educadores de um curso à distância oferecido pela Secretaria Nacional de Políticas sobre Drogas para aproximadamente 10.000 educadores dos estados de Minas Gerais e Rio de Janeiro.

Durante todo o processo de desenvolvimento, foram utilizadas ferramentas de código-aberto, para facilitar o re-uso das técnicas e procedimentos desenvolvidos. Todo conteúdo do instrumento e de suas etapas estará disponível para o público no repositório (http://github.com/crepeia/ead-senad). Atualmente, o projeto está hospedado no repositório (http://github.com/henriquepgomide/ead-senad). 

Neste relatório são apresentadas, análises da escala com base em uma amostra de 136 educadores-tutores do curso. As análises foram conduzidas através da linguagem de programação R usando os pacotes *car* e *psych*. 

Banco de Dados
-------------------------

O banco de dados da pesquisa, pode ser obtido no seguinte endereço: (https://github.com/henriquepgomide/ead-senad/blob/master/praticasprofissionais_df.csv).

Resultados
-------------------------

Os resultados são apresentados por tópicos: caracterização da amostra, avaliação descritiva da escala e análise fatorial exploratória.


### Bibliotecas
```{r}
library(car) # Function Recode
library(psych) # Function Describe
praticasPro  <- read.csv("praticasprofissionais_df.csv")
## Summing scales to remove NA's
praticasPro$scaleSum  <- rowSums(praticasPro[,21:63])
## Subset completed observations and consented participation
praticasPro  <- subset(praticasPro, subset=praticasPro$termo=="Sim" & praticasPro$estado=="Finalizadas" & !is.na(praticasPro$scaleSum))

```

### Sócio-demográficas

#### Idade
```{r}
idade  <- as.character(praticasPro$idade)
idade[9]  <- "35"; idade[44] <- "29"; idade[69]  <- "31"; idade[111]   <-  42;
praticasPro$age  <- as.numeric(gsub("anos(.*)", "", idade))
summary(praticasPro$age) # all
by(praticasPro$age, praticasPro$sexo, describe) #by sex

```

#### Sexo
```{r}
cbind(round(prop.table(table(praticasPro$sexo)),2))
```

#### Escolaridade
```{r}
cbind(round(prop.table(table(praticasPro$escolaridade)),2))
```

#### Estado Civil
```{r}
cbind(round(prop.table(table(praticasPro$estadocivil)),2))
```

#### Tempo de serviço
```{r}
timeWorking  <- as.character(praticasPro$tempo.atuacao)
praticasPro$timeWorking  <- as.numeric(gsub("anos(.*)", "", timeWorking)) 
describe(praticasPro$timeWorking)
```

#### Religião
```{r}
cbind(round(prop.table(table(praticasPro$religiao)),2))  
```

#### Contato com o tema
```{r}
cbind(round(prop.table(table(praticasPro$contato.tema)),2)) 
```

#### Lida com
```{r}
cbind(round(prop.table(table(praticasPro$lida.com)),2)) 
```

#### Onde lida com
```{r}
cbind(round(prop.table(table(praticasPro$onde.lida.com)),2))
```


### Apresentação dos itens da escala - Não implementado ainda!

```{r}
#questions  <- read.csv("praticasprofissionais_questions.csv", col.names = "Itens", header=FALSE)
#print(questions[1:42,1], type="html", justify = "left" )
```

### Itens

```{r}
fullScale  <- praticasPro[,21:63] # Versão completa da escala
describe(fullScale, skew=FALSE)
```


### Correlation Matrix
```{r fig.width=20, fig.height=22}
cor.plot(cor(fullScale, method="kendal", use="complete.obs"), numbers= TRUE)
```


### Crobach's alfa
```{r}
alpha(fullScale)
```

Análise Fatorial
----------------------

### KMO - Adequação da amostra
```{r}
KMO(fullScale)
```


### Esfericidade
```{r}
bartlett.test(fullScale)
```

### Análise paralela
```{r fig.width=10, fig.height=11}
fa.parallel(fullScale, fm="minres", fa="both", ylabel="Eigenvalues") # yields 3 components and 4 factors
```

### EFA - Principal component analysis

### Todos os itens

```{r}
faAll <- fa.poly(fullScale, nfactors = 2, rotate = "oblimin", fm="minres")
print.psych(faAll, digits=2, cut=0.3)
```

### Versão com itens com boas cargas fatoriais
```{r}
v1Scale  <- subset(fullScale, select = -c(3,8,15,31,36,41)) # Criação da escala com itens de cargas fatoriais boas
faAll <- fa.poly(v1Scale, nfactors = 2, rotate = "oblimin", fm="minres")
print.psych(faAll, digits=2, cut=0.3)
```

#### Diagrama com fatores
```{r fig.width=20, fig.height=22}
fa.diagram(faAll)
```

